臺灣基隆地方法院民事裁定  
109年度監宣字第110號
聲  請  人  ＯＯＯ  

相對人即受
監護宣告人  ＯＯＯ  

利害關係人  ＯＯＯ  

上列聲請人聲請對相對人監護宣告事件，本院裁定如下：
    主    文
宣告ＯＯＯ（男、民國00年0月0日生、身分證統一編號：Z00000000
0號）為受監護宣告之人。
選定ＯＯＯ（女、民國00年0月00日生、身分證統一編號：Z0000000
00號）為受監護宣告之人之監護人。
指定ＯＯＯ（女、民國00年0月00日生、身分證統一編號：Z0000000
00號）為會同開具財產清冊之人。
聲請費用由受監護宣告之人負擔。
    理    由
一、聲請意旨略以：聲請人之夫即相對人陳輝田於民國109年5月
    19日因阿茲海默氏症，致不能為意思表示或受意思表示，為
    此聲請對其為監護之宣告，並聲請選任聲請人為監護人及指
    定利害關係人陳蓉樺為會同開立財產清冊之人等語。
二、按對於因精神障礙或其他心智缺陷，致不能為意思表示或受
    意思表示，或不能辨識其意思表示之效果者，法院得因本人
    、配偶、四親等內之親屬、最近一年有同居事實之其他親屬
    、檢察官、主管機關或社會福利機構之聲請，為監護之宣告
    ，民法第14條第1項定有明文。次按受監護宣告之人應置監
    護人；法院為監護之宣告時，應依職權就配偶、四親等內之
    親屬、最近一年有同居事實之其他親屬、主管機關、社會福
    利機構或其他適當之人選定一人或數人為監護人，並同時指
    定會同開具財產清冊之人；法院選定監護人時，應依受監護
    宣告之人之最佳利益，優先考量受監護宣告之人之意見，審
    酌一切情狀，並注意下列事項：一受監護宣告之人之身心狀
    態與生活及財產狀況。二受監護宣告之人與其配偶、子女或
    其他共同生活之人間之情感狀況。三監護人之職業、經歷、
    意見及其與受監護宣告之人之利害關係。四法人為監護人時
    ，其事業之種類與內容，法人及其代表人與受監護宣告之人
    之利害關係，民法第1110條、第1111條第1項及第1111條之1
    亦分別定有明文。
三、經查：
  ㈠聲請人主張之前揭事實，業據其提出戶籍謄本、長庚醫療財
    團法人基隆長庚紀念醫院診斷證明書、中華民國身心障礙證
    明為證。復經本院囑託長庚醫療財團法人基隆長庚紀念醫院
    就相對人之精神狀態予以鑑定，鑑定結果略以：陳員（即相
    對人）近幾年以來腦部功能持續顯著退化，語言表達功能缺
    損，對時間、地方以及人物之適當辨識能力嚴重減退，呈現
    「失智症」狀態。此外，陳員之飲食、沐浴、更衣等日常生
    活起居，皆需專人24小時全日照護陳員上述病情持續至今，
    並未有明顯改善。若以目前認知功能及生活適應功能水準作
    為研判基礎，陳員達「中度至重度失智症」之程度，目前心
    理年齡在三歲至未滿六歲之間。綜合以上所述，陳員之過去
    生活史、疾病史、身體檢查及精神狀態檢查結果，認陳員目
    前因「失智症」，致其為意思表示、受意思表示和辨識其意
    思表示效果之能力已達「完全不能」之程度，可為「監護宣
    告」等語，有長庚醫療財團法人基隆長庚紀念醫院109年10
    月14日長庚院基字第OOOOOOOOOO號函附精神鑑定報告書乙件
    在卷可按。綜合上情，足認相對人確因心智缺陷，已達不能
    為意思表示或受意思表示之程度。從而，聲請人聲請對相對
    人為監護之宣告，為有理由，應予准許。
  ㈡本院參酌上開鑑定報告、聲請人之主張及本院調查結果，認
    聲請人ＯＯＯ為相對人之妻，彼此依附關係親密，故聲請人自
    適宜擔任相對人之監護人；而利害關係人ＯＯＯ為相對人之女
    ，亦為相對人之至親，自有瞭解相對人之財產狀況，以利監
    督之必要，及相對人最近親屬即聲請人、利害關係人、相對
    人之其餘子女ＯＯＯ、ＯＯＯ均同意由聲請人擔任相對人之監護人
    、利害關係人擔任開具財產清冊人，有聲請人提出之親屬會
    議同意書在卷可稽。本院審酌上情，認由聲請人擔任監護人
    ，應符合受監護宣告之人之最佳利益，爰選定聲請人為監護
    人，並指定ＯＯＯ為會同開具財產清冊之人。另監護人ＯＯＯ應依
    據民法第1113條準用同法第1099條第1項之規定，對於受監
    護宣告之人即相對人之財產，會同ＯＯＯ於2個月內開具財產清
    冊，並陳報法院，併此敘明。
四、依家事事件法第164條第2項，裁定如主文。
中　　華　　民　　國　　109 　年　　10　　月　　21　　日
                   家事法庭     法  官　黃永定  
以上正本係照原本作成。
如對本裁定抗告須於裁定送達後10日內向本院提出抗告狀。
中　　華　　民　　國　　109 　年　　10　　月　　21　　日
                                書記官　王心怡